臺灣屏東地方法院刑事判決　　　　　　　100年度易字第825號
公　訴　人　臺灣屏東地方法院檢察署檢察官
被　　　告　陳明全
上列被告因詐欺案件，經檢察官提起公訴（100 年度偵緝字第40
號）本院判決如下：
    主  文
陳明全幫助犯詐欺取財罪，累犯，處拘役貳拾日，如易科罰金，
以新臺幣壹仟元折算壹日。
    事  實
一、陳明全前於民國96年4 月間，因違反職役職責案件，經南部
    地方軍事法院以96年度訴字第50號判決判處有期徒刑1 年確
    定，嗣經減刑後，於96年7 月29日執行完畢。詎猶不知悔改
    ，其明知目前國內社會上層出不窮之詐欺集團或不法份子為
    掩飾不法行徑及避免執法人員之追究、處罰，常以他人之電
    話、存款帳戶、存摺、金融卡、密碼等，作為詐騙及犯罪所
    得轉帳之用，即其客觀上可預見一般取得他人電話、金融存
    款帳戶使用之行徑，將可能涉有財產犯罪之行為，若任意交
    付他人使用，將可能成為幫助他人犯罪之用; 且現今一般電
    話之申請甚為簡易方便，如係基於正當用途而有使用電話之
    必要，通常需用人得以自己名義申請辦理即可，本無借用他
    人電話掩飾使用人之必要。詎仍不違其本意，而基於幫助犯
    罪之不確定故意，於99年5 月間，在位於高雄市○○路中華
    電信對面之巨霖通訊行，將其申辦之行動電話0000000000之
    號碼，以新臺幣（下同）200 元之價格賣予綽號「小林」、
    姓名年籍均不詳且已成年之詐騙集團成員，再由小林交給負
    責取款之車手徐志德（另案經檢察官偵查起訴），供詐騙集
    團與徐志德之間聯絡之用。嗣於99年5 月23日下午5 時許，
    先由該犯罪集團成員利用電腦設備上網連結至雅虎奇摩交友
    網站，以「美婷」為暱稱在留言版上張貼交友之留言，並留
    有供聯絡之MSN （即時通訊）電子郵件地址，俟莊英鑫於同
    日見上開留言，而利用MSN 與「美婷」聯繫，該詐騙集團即
    推由真實姓名年籍不詳之女性成員充當「美婷」，與莊英鑫
    以MSN 及電話洽談進行性交易之事宜，致莊英鑫因而陷於錯
    誤，依詐騙集團成員之指示，於同日晚間8 時46分許，以AT
    M 轉帳方式，匯款4 千元至曾逸塵（另案經判決確定）所開
    立之安泰商業銀行通化簡易型分行帳號第00000000000000號
    帳戶內，又於99年5 月24日某時及同日晚間7 時46分許，依
    對方指示以ATM 轉帳方式，分別匯款4 千元及1 萬6 千元至
    帳號末7 碼為0000000 號之不明金融機構帳戶及蔡秉修（另
    案偵查中）所開立之板信商業銀行嘉義分行帳號第00000000
    000000號帳戶內。嗣莊英鑫發覺有異而報警處理，並於99年
    5 月24日晚間9 時10分許，接獲徐志德以其他由詐騙集團提
    供之行動電話門號與其聯絡後，仍佯裝與徐志德約定見面交
    款，徐志德於此期間仍以上揭0000000000號電話持續與詐騙
    集團之其他成員聯絡取款事宜，並於99年5 月24日晚間10時
    許，徐志德依約前往臺北市○○區○○路87號忠孝醫院旁取
    款時，為在場埋伏之員警當場逮捕查獲，而循線查悉上情。
二、案經臺灣板橋地方法院檢察署檢察官告發後呈請臺灣高等法
    院檢察署檢察長令轉臺灣屏東地方法院檢察署檢察官偵查起
    訴。
    理  由
一、程序方面：
  (一)按法院認為應科拘役、罰金或應諭知免刑或無罪之案件，被
    告經合法傳喚無正當理由不到庭者，得不待其陳述逕行判決
    ，刑事訴訟法第306 條定有明文。本件被告經合法傳喚，於
    最後審判期日無正當理由不到庭，而本院認被告所涉本案係
    應諭知拘役之案件，爰不待被告陳述，逕為判決。
  (二)證據能力部分：
  1.按被告以外之人於偵查中向檢察官所為陳述，除顯有不可信
    之情況者外，得為證據，刑事訴訟法第159 條之1 第2 項定
    有明文。偵查中對被告以外之人（包括證人、鑑定人、告訴
    人、被害人及共同被告等）所為之偵查筆錄，或被告以外之
    人向檢察官所提之書面陳述，性質上均屬傳聞證據。惟現階
    段刑事訴訟法規定檢察官代表國家偵查犯罪、實行公訴，依
    法其有訊問被告、證人及鑑定人之權，證人、鑑定人且須具
    結，而實務運作時，檢察官偵查中向被告以外之人所取得之
    陳述，原則上均能遵守法律規定，不致違法取供，其可信度
    極高，職是，被告以外之人前於偵查中已具結而為證述，除
    反對該項供述得具有證據能力之一方，已釋明「顯有不可信
    之情況」之理由外，不宜遽指該證人於偵查中之陳述不具證
    據能力。經查，證人即被查獲之詐欺集團正犯徐志德於偵查
    中向檢察官所為之陳述，業經證人依法具結，被告復未曾抗
    辯該審判外陳述有何顯不可信之情況，且對該證人部分亦不
    主張行使詰問權，本院審酌上揭證人陳述時之外在環境，並
    無何顯不可信之情況，揆諸上開說明，應認上開證人於偵查
    中向檢察官所為之陳述，得為證據，具有證據能力。
  2.按被告以外之人於審判外之陳述，雖不符刑事訴訟法第159
    條之1 至第159 條之4 之規定，而經當事人於審判程序同意
    作為證據，法院審酌該言詞陳述或書面陳述作成時之情況，
    認為適當者，亦得為證據；當事人、代理人或辯護人於法院
    調查證據時，知有刑事訴訟法第159 條第1 項不得為證據之
    情形，而未於言詞辯論終結前聲明異議者，視為有前項之同
    意，刑事訴訟法第159 條之1 、第159 條之5 第1 項、第2
    項分別定有明文。經查，證人即被害人莊英鑫、證人即持內
    含被告申辦之前揭行動電話門號卡之手機之詐欺集團成員徐
    志德等人於警詢時之證述，臺灣板橋地方法院檢察署99年度
    偵字第15411 號偵查卷宗所附犯嫌手機電話簿紀錄（門號：
    0000000000號部分）、臺北市政府警察局南港分局同德派出
    所搜索扣押筆錄、扣押物品目錄表、扣案行動電話、被害人
    莊英鑫第一銀行存摺內頁影本、中華電信資料查詢（電話號
    碼：0000000000號）、安泰商業銀行通化簡易型分行99年9
    月21日安通簡字第0990000123號函及附件客戶曾逸塵之開戶
    基本資料與歷史交易明細、中華電信股份有限公司傳真文件
    （處理序號：CHＺ0000000000 號）1 份（含行動電話門號：
    0000000000號行動電話業務租用申請書影本1 份）、屏東縣
    萬丹鄉戶政事務所100 年3 月11日屏萬戶字第1000000405號
    函等證據，檢察官及被告於本院言詞辯論終結前均未聲明異
    議，本院審酌上開證據資料製作時，亦無不當取供，及證明
    力明顯過低之瑕疵，認以之作為證據應屬適當，故揆諸前開
    規定，認前揭證據資料有證據能力，合先敘明。
二、訊據被告陳明全於偵查中就其申辦該0000000000號行動電話
    ，及明知可能供詐欺使用仍以200 元代價販賣他人等犯行均
    坦承不諱，核與證人即被害人莊英鑫、證人即持內含被告申
    辦之前揭行動電話門號卡之手機之詐欺集團成員徐志德等人
    之證述均大致相符，復有犯嫌手機電話簿紀錄（門號：0000
    000000號部分）、臺北市政府警察局南港分局同德派出所搜
    索扣押筆錄、扣押物品目錄表、扣案行動電話、被害人莊英
    鑫第一銀行存摺內頁影本、中華電信資料查詢（電話號碼：
    0000000000號）、安泰商業銀行通化簡易型分行99年9 月21
    日安通簡字第0990000123號函及附件客戶曾逸塵之開戶基本
    資料與歷史交易明細、中華電信股份有限公司傳真文件（處
    理序號：CHＺ0000000000 號）1 份（含行動電話門號：0000
    000000號行動電話業務租用申請書影本1 份）、屏東縣萬丹
    鄉戶政事務所100 年3 月11日屏萬戶字第1000000405號函等
    證據附卷可憑，堪認證人徐志德所屬詐欺集團確已詐騙證人
    即被害人莊英鑫既遂，及證人徐志德確有以前開被告陳明全
    申辦之行動電話門號與該集團其餘成員聯絡取款事宜。是被
    告前開不利於己之任意性自白與事實相符，堪採信為證據，
    故本件事證已臻明確，被告幫助詐欺取財之犯行洵足認定，
    應依法論科。
三、論罪科刑：
  (一)按刑法上之幫助犯，係指以幫助之意思，對於正犯資以助力
    ，而未參與實施犯罪之行為者而言（最高法院49年台上字第
    77號判例參照），且幫助犯在客觀上對正犯之犯罪行為有所
    助力外，其主觀上須對該犯罪之事實亦有共同認識始能成立
    （最高法院91年度台上字第2851號判決可參）。被告將本案
    上揭電話門號交付上開犯罪集團，雖其得以知悉該門號將供
    為該犯罪集團詐騙等不法使用，然無證據證明被告和上開犯
    罪集團成員間有直接詐欺取財之犯意聯絡，或參與詐欺取財
    等構成要件行為之分擔，其提供本案行動電話門號供為該集
    團電話聯絡所用，自屬詐欺取財構成要件以外之助力。故核
    被告所為，係犯刑法第339 條第1 項、刑法第30條第1 項前
    段之詐欺取財罪幫助犯。
  (二)被告有如事實欄所示之前案論罪科刑及執行情形，有其臺灣
    高等法院被告前案紀錄表在卷可佐，其於受有期徒刑之執行
    完畢後，5 年以內故意再犯本件有期徒刑以上之罪，為累犯
    ，應依法加重其刑；再以被告既未參與詐欺取財之構成要件
    行為，其惡性明顯低於正犯，爰依刑法第30條第2 項之規定
    ，減輕其刑。被告同有刑之加重、減輕事由，爰依法先加後
    減之。
  (三)再按幫助犯為從犯，乃從屬於正犯而成立，刑法上既無「共
    同幫助」之情，當亦無「幫助共同」可言，是被告幫助之對
    象，雖係有犯意聯絡與行為分擔而實施詐欺犯行之上開詐騙
    集團各成員，惟仍無庸諭知為「幫助共同」，特此敘明（司
    法院70年10 月28 日(70)廳刑一字第1104號之刑事法律問題
    研究意見亦同此認定）。
  (四)爰審酌被告正值青年，非無謀生能力，竟因貪圖小利，將個
    人申辦之行動電話提供他人詐欺取財使用，紊亂社會正常交
    易秩序，並使不法之徒藉此輕易從事犯罪，檢警難以追查緝
    捕，增加被害人尋求救濟之困難，亦使不法犯罪集團得以順
    利掩飾詐欺所得財物，及被害人因此遭詐騙金額，被告犯後
    於警詢時坦承犯行之犯後態度，所得利益僅有200 元，其於
    本案犯行僅為幫助行為，所申辦之電話亦係供正犯彼此聯絡
    之用，而非用以詐騙被害人之情節，並兼衡其素行、經濟狀
    況及智識程度等一切情狀，量處如主文所示之刑，並諭知易
    科罰金之折算標準。
據上論斷，應依刑事訴訟法第299 條第1 項前段、第306 條，刑
法第30條第1 項前段、第2 項、第339 條第1 項、第41條第1 項
前段，刑法施行法第1 條之1 ，判決如主文。
本案經檢察官許英輝到庭執行職務
中    華    民    國   100    年    9     月    20    日
                  刑事第四庭    審判長法  官  莊鎮遠 
                                      法  官  潘怡珍
                                      法  官  李謀榮
以上正本證明與原本無異。
如不服本判決應於收受判決後10日內向本院提出上訴書狀，並
應敘述具體理由；其未敘述上訴理由者，應於上訴期間屆滿後
20日內向本院補提理由書（均須按他造當事人之人數附繕本）
「切勿逕送上級法院」。

中    華    民    國   100    年    9     月    20    日

                                      書記官  蔡進吉
附錄本案論罪科刑法條：
中華民國刑法第339條
意圖為自己或第三人不法之所有，以詐術使人將本人或第三人之
物交付者，處5 年以下有期徒刑、拘役或科或併科1 千元以下罰
金。
以前項方法得財產上不法之利益或使第三人得之者，亦同。
前2 項之未遂犯罰之。

中華民國刑法第30條
幫助他人實行犯罪行為者，為幫助犯。雖他人不知幫助之情者，
亦同。
幫助犯之處罰，得按正犯之刑減輕之。